【裁判字號】    90,台上,600
【裁判日期】    900404
【裁判案由】    給付租金
【裁判全文】
最高法院民事判決                                  九十年度台上字第六○○號
      上  訴  人  甲○○
      訴訟代理人  楊丕銘律師
      被 上訴 人  台南縣政府
      法定代理人  陳唐山
      訴訟代理人  劉德福律師
右當事人間請求給付租金事件，上訴人對於中華民國八十八年十月五日台灣高等法院
台南分院第二審判決（八十七年度上字第四二九號），提起上訴，本院判決如左：
    主  文
上訴駁回。
第三審訴訟費用由上訴人負擔。
    理  由
本件被上訴人主張：第一審共同被告黃中巧、齊華齡以上訴人為連帶保證人，於民國
八十年間向伊承租坐落台南市○○○段九十號，面積一點七六五○公頃土地（下稱系
爭土地），租期自八十年一月一日起至八十二年十二月三十一日止，限於文教有關用
途，不得移作他用，租金按法令規定所訂計算方式，於每年之一月及七月依伊所開繳
納通知書之規定期限繳納，逾期不繳以違約論，且逾期在三個月以上者，照欠額加收
百分之十之違約金。黃中巧、齊華齡積欠八十一年七月至十二月、八十二年一月至六
月及八十二年七月至十二月三期之租金計新台幣（下同）三百五十三萬七千九百六十
元及違約金三十五萬三千七百九十六元，迄未繳納，爰本於租金給付請求權及連帶保
證之法律關係，求為命上訴人各與黃中巧、齊華齡連帶給付一百九十四萬五千八百七
十八元之判決（被上訴人請求黃中巧、齊華齡連帶給付部分，已勝訴確定）。
上訴人則以：被上訴人並未交付系爭土地，伊在被上訴人履行交付租賃物義務前，自
得主張同時履行抗辯，拒付租金。且系爭土地依法律規定必須農用，而被上訴人交付
之土地則限文教用途，顯然不合債務本旨，不能發生交付之效力等語，資為抗辯。
原審以：被上訴人主張黃中巧、齊華齡於八十年間向伊承租系爭土地，積欠系爭租金
及違約金計三百八十九萬一千七百五十六元，而上訴人為其連帶保證人之事實，有台
南縣有基地租賃契約書影本可憑，且為上訴人所不爭執，堪信為真實。查黃中巧、齊
華齡於六十三年九月三十日向被上訴人申請承租系爭土地時，出具切結書內載明：「
本人等承租貴府坐落台南市○○○段第九十地號，面積一點七九八七公頃（現經實測
應為一點七六五○公頃）縣有土地，確實經照承租範圍及面積已接管使用屬實……如
有被占，自當由承租人自行負責處理，妥善解決……」等語，核上開切結書及申請書
與基地租賃契約書上之印文相同，該切結書及申請書自屬真正。另黃中巧、齊華齡業
已繳交六十八年以前、七十三年第一、二期及八十年第二期、八十一年第一、二期租
金，亦有租金收據及六十九年四月五日承租系爭土地之申請書在卷可參，足證被上訴
人至遲已於六十三年九月三十日交付系爭土地予黃中巧、齊華齡為使用、收益，迨無
疑義。次查，黃中巧、齊華齡自六十三年十月起至八十二年十二月三十一日系爭租約
租期屆滿日止，每隔一至二年即與被上訴人更新基地租賃契約，有台南縣有基地租賃
契約書八份可稽，為上訴人所不爭執，則系爭土地於每次更新訂立租賃契約書之前，
既由黃中巧、齊華齡本於前租賃關係而占有，依民法第九百四十六條準用同法第七百
六十一條第一項但書之規定，應認雙方於每次更新基地租賃契約之日起，已有讓與之
合意，就系爭之土地發生簡易交付之效力，堪認自更新訂立租賃契約之日起，已交付
系爭土地與黃中巧、齊華齡。至於黃中巧、齊華齡雖曾分別於七十一年二月二十二日
及七十九年十一月二十六日向被上訴人陳情或申請表示系爭土地遭他人濫葬及作為道
路用地請求排除云云，惟未提及系爭土地遭人占用係於更新基地租賃契約之前或之後
及遭何人占用。參以黃中巧、齊華齡歷經多年仍多次換約並按期繳納租金，且被上訴
人已函促其應盡善良管理人之注意，並授權其向占用人行使返還請求權，黃中巧、齊
華齡均無異議，仍於八十年八月八日、八十一年一月三十一日及八十一年七月三十日
按期繳納八十年第二期、八十一年第一、二期租金，由此以觀，縱系爭土地有遭人占
用，致不能為全部或一部之使用、收益，並非可歸責於被上訴人之事由。上訴人又無
證據足資證明被上訴人自出租系爭土地伊始即未交付系爭土地予黃中巧、齊華齡使用
、收益，自不能以前揭有遭人占用之情形，遽採為有利上訴人之認定。另台南市政府
雖曾於七十八年十一月間發函予兩造謂將前往拆除地上之違章建築等語，惟此乃訴外
人莒光股份有限公司逕向台南市政府陳情辦理違章拆除所致，尚與系爭之土地無關，
難以台南市政府該函逕採為被上訴人未交付系爭土地之論據。而民法第四百四十一條
之規定：「承租人因自己之事由，致不能為租賃物全部或一部之使用、收益者，不得
免其支付租金之義務」，系爭土地交付後，黃中巧、齊華齡因自己之事由而遭人占用
自仍有給付租金之義務，上訴人為其連帶保證人，自應負連帶責任。末查，系爭租賃
契約固約定系爭土地限於文教用途，惟此既為黃中巧、齊華齡與被上訴人合意所訂定
，縱違背農業用地限於農用之規定，亦僅將來雙方有無其他民事責任問題而已，難認
有給付不能之情形而謂系爭租賃契約為無效。從而，被上訴人請求上訴人與黃中巧、
齊華齡各連帶給付被上訴人一百九十四萬五千八百七十八元，為有理由，應予准許，
爰維持第一審所為上訴人敗訴之判決，駁回上訴人之上訴，經核於法並無違誤。被上
訴人已交付系爭土地與黃中巧、齊華齡使用、收益，為原審合法確定之事實，自無同
時履行抗辯可言，上訴人亦無依民法第七百四十二條規定主張同時履行抗辯之餘地。
又民法第七百五十五條規定就定有期限之債務為保證者，如債權人允許主債務人延期
漬償時，保證人除對於其延期已為同意外，不負保證責任，連帶保證債務固無排斥上
開法條之適用。惟此規定，以債務人延期清償，係出自債權人之允許，並未得保證人
之同意者，始有其適用，本件係上訴人拒絕給付系爭租金及違約金，致有延期，而上
訴人又未證明被上訴人允許其延期清償，自無許其免除保證責任之理。上訴論旨，復
就原審取捨證據、認定事實之職權行使者並就原審已論斷者泛言未論斷，指摘原判決
不當，求予廢棄，非有理由。
據上論結，本件上訴為無理由，依民事訴訟法第四百八十一條、第四百四十九條第一
項、第七十八條，判決如主文。
中      華      民      國     九十     年      四      月      四      日
                              最高法院民事第六庭
                                  審判長法官  劉  福  來
                                        法官  鄭  玉  山
                                        法官  葉  勝  利
                                        法官  高  孟  焄
                                        法官  顏  南  全
      右正本證明與原本無異
                                              書  記  官
中      華      民      國     九十     年      四      月    二十三    日


司法院資訊處製作；財團法人民間司法改革基金會備份。
